臺灣高雄地方法院刑事判決　　　　　　　　　　　　　九十年度訴字第三一二七號
　　公　訴　人　臺灣高雄地方法院檢察署檢察官
　　被　　　告　丁○○
　　選任辯護人　鍾武雄
　　　　　　　　孫嘉男
右列被告因妨害公務等案件，經檢察官提起公訴（九十年度偵字第二一五六九號），
本院判決如左：
    主  文
丁○○共同公然聚眾對於公務員依法執行職務時，下手實施強暴，累犯，處有期徒刑
壹年貳月。
    事  實
一、丁○○為現任立法委員，曾於民國八十六年間，因妨害名譽案件，經本院判處有
    期徒刑六月確定，於八十八年七月十四日易科罰金執行完畢，於九十年四月一日
    經民主進步黨提名為第五屆立法委員高雄市第二選舉區（南區）候選人，同年十
    一月二十三日下午四時四十分許，丁○○以甲○○○○高雄市委員會所散發之文
    宣內容不實，對其有不當影射為由，邀集約一百餘位姓名年籍不詳之成年民眾，
    及其競選宣傳車六輛、計程車二十餘輛，至高雄市三民區○○○路四六三號甲○○○○高雄市委員會門前即不特定多數人得共見共聞之公共場合抗議，經高雄市
    政府警察局三民第一分局副分局長戊○○、督察組組長壬○○、巡官辛○○、巡
    官乙○○、長明派出所主管癸○○、副主管庚○○暨所率員警十餘名（均著制服
    ），據報前往現場維持秩序，詎當日下午五時二分許，丁○○走下競選宣傳車，
    夥同在場之（詳細數目不詳）姓名年籍不詳之成年民眾，基於妨害公務之犯意聯
    絡，上前欲強行拆下懸掛於甲○○○○高雄市委員會正門入口右上方之「甲○○○○高雄市委員會」單位全銜銅牌一面，此時戊○○、壬○○、辛○○、乙○○
    、癸○○及庚○○等員警，正在甲○○○○高雄市委員會正門入口依法執行職務
    維持現場秩序，見狀乃趨前以手抓住「甲○○○○高雄市委員會」單位全銜銅牌
    ，制止丁○○等人強行拆下，並向丁○○等人表明不得拆下前開物品，惟丁○○
    及其所聚集之群眾不聽勸阻，竟基於妨害戊○○等在場執行職務之員警依法執行
    職務之故意，與在場聚集之群眾共同下手實施，以強暴之方法與戊○○等員警拉
    扯、衝撞，致戊○○之右手中指、無名指受有擦傷（傷害部分未據告訴），癸○○頭戴之警帽掉落、手錶錶帶脫落，庚○○右胸前佩戴之階級章脫落。丁○○強
    行拆下前開銅牌後，於同日下午五時四分許，隨即將之帶至其競選宣傳車上，並
    持預藏之鐵橇一支（未扣案），猛力敲打前開「甲○○○○高雄市委員會」單位
    全銜銅牌六下，致令凹損不堪使用（毀損部分業據撤回告訴），嗣經戊○○等員
    警二次舉牌警告、制止後，丁○○及其聚集之群眾始行離去。
二、案經甲○○○○高雄市委員會告訴及台灣高雄地方法院檢察署檢察官自動檢舉偵
    查起訴。
    理  由
一、訊據被告丁○○坦承於右揭時地，拆除「甲○○○○高雄市委員會」之全銜銅牌
    一面，並加以搗毀致令不堪使用之事實；但是矢口否認有何妨害公務之犯行，辯
    稱：
    伊因甲○○○○高雄市黨部具名之宣傳單不實影射，才前往現場向甲○○○○高
    雄市黨部抗議，並未聚眾，也有配合員警安撫在場之群眾，因甲○○○○高雄市
    黨部未回應，拆除銅牌時，與員警發生衝突純屬突發事件，並無妨害公務之意圖
    云云。經查：
    （一）右揭事實，業據告訴人甲○○○○高雄市委員會之代理人己○○律師指訴
          綦詳，復經證人即當時在場維持秩序之警官及員警戊○○、壬○○、葉敏
          豪、乙○○、癸○○及庚○○於偵查中證稱：「當天有十數位同仁穿著制
          服、攜帶警告牌及擴音器，前往現場維持秩序，在甲○○○○高雄市委員
          會門前一字排開，被告在宣傳車上說他等一下會有動作，請我們要注意蒐
          證，並要求甲○○○○高雄市委員會之主任委員，必須在下午五時十五分
          前到他宣傳車上說明，否則他要將宣傳車開進甲○○○○高雄市委員會內
          ，之後他們將先前準備的冥紙拿出來散發，被告又將帶來之甲○○○○黨
          旗點火燃燒，不久被告就走下宣傳車，走向甲○○○○高雄市委員會之單
          位全銜銅牌，他所帶來的支持群眾也衝過來，其等（指員警）以口頭制止
          被告等人不能這樣做，並伸手阻擋，但他們不聽勸阻，雙方就發生拉扯、
          衝撞，在拉扯的過程中，戊○○右手中指、無名指受有擦傷，癸○○頭戴
          之警帽掉落、手錶錶帶脫落，庚○○右胸前佩戴之階級章脫落，被告搶到
          銜牌後，就拿到宣傳車上，用一支鐵橇猛力敲打數下打到凹損，其等就舉
          牌警告、制止，尚未舉牌命令解散，被告他們就離開」等語（見偵查卷第
          三六頁筆錄）互核相符。
    （二）嗣於本院審理中證人即警官戊○○復證稱：「我到現場時約四點五十二分
          左右，此時抗議人群已經到現場。當時估計現場人數約二百人，還有一輛
          丁○○的宣傳車放在國民黨高雄市黨部門口。‧‧‧丁○○一直要求黨部
          主委要出面說明散發文宣的事情，但市黨部沒有回應他，丁○○便走下宣
          傳車直接走到市黨部門口將掛在市黨部門口左上角的銅牌拆下，我們上前
          制止，但還是被他們拉下，後來在市黨部騎樓處雙方還有拉扯銜牌的動作
          ，當時丁○○有參與拉扯銜牌，拉扯銜牌過程中，我的右手手掌中指、無
          名指第二節關節瘀血、破皮的傷害。最後銜牌被群眾搶過去就交給丁○○
          拿到宣傳車上，便有群眾從宣傳車司機的座位拿出一枝Ｌ型的鐵橇交給梁
          牧養，在宣傳車上敲打該銜牌，造成銜牌扭曲變形。‧‧‧當時我有穿員
          警的制服。」等語。另證人即警官壬○○亦證稱：「丁○○要求市黨部主
          委丙○○要在十七時十五分之前上他的宣傳車向群眾說明文宣係捏造不實
          的，否則他要將宣傳車開進市黨部，當時我們的人員已經在現場，由制服
          的員警一字排開隔絕市黨部及宣傳車輛，接著支持的民眾在宣傳車旁拋灑
          冥紙，當時我有跟黨部人員接洽，對於丁○○的要求如何因應，他們決定
          不予理會。‧‧‧之後走出黨部，就看到群眾要來搶銜牌，我也有向前拉
          扯，丁○○也跟著群眾一起來拉銜牌，後來銜牌被雙方一起拉扯到騎樓和
          道路的位置，因為騎樓和馬路有階梯的高度，我方人員腳步懸空，銜牌就
          被搶走了。」等語。證人即派出所副主管庚○○證稱：「在跟群眾拉扯銜
          牌過程中，我衣服的階級章一邊脫落。」另證人即巡官辛○○、乙○○及
          癸○○亦均證稱：「拉扯的過程中警帽被群眾打落在地上。」等語。核與
          渠等於偵查中所證述之情節亦相一致（見本院九十一年一月十七日筆錄）
          。
    （三）另依翻攝自現場全程蒐證錄影帶之定格畫面，內有被告確曾與依法執行職
          務之員警拉扯、衝撞，強搶告訴人甲○○○○高雄市委員會所有之單位全
          銜銅牌一面，並持鐵橇一支猛力敲打數下毀損等情，亦有台灣高雄地方法
          院檢察署檢察官勘驗筆錄一份在卷可按。且經本院再次勘驗結果，當日下
          午「五時零二分十秒，丁○○走下宣傳車和多名群眾步行到甲○○○○市
          黨部門口，動手拆除市黨部門口『甲○○○○高雄市委員會』的銜牌，並
          和現場維持秩序的員警發生推擠，推擠間有員警警帽掉落」、「五時零二
          分三十八秒，市黨部銜牌遭群眾拆除」、「五時零二分五十五秒，丁○○
          及群眾與警方拉扯銜牌，拉扯中有員警警帽掉落」、「五時零四分二十秒
          ，市黨部的銜牌被丁○○及群眾拿到宣傳車上」、「五時零四分二十八秒
          ，丁○○手持鐵橇一支，敲打市黨部銜牌共計六下，造成銜牌彎曲變形」
          等情，並有本院九十一年二月四日勘驗筆錄在卷可憑。
    （四）按警察之任務為依法維持公共秩序，保護社會安全，及防止一切危害，促
          進人民福利，警察法第二條著有明文，而維持公共秩序，保護人民財產安
          全，為其依法令執行公務之內容，當然屬於依法執行職務。被告對此自當
          知悉，而仍於員警在場維持秩序、保護人民財產而阻止其拆除銜牌時，對
          員警施以衝撞及拉扯等不法腕力，已可認定被告有妨害公務之意圖。至被
          告固辯稱其聚眾之目的是前往向甲○○○○高雄市委員會抗議，與員警發
          生拉扯係突發事件云云。惟查：被告走下宣傳車動手拆除甲○○○○之銜
          牌時，亦係帶領在場群眾共同動手拆除，而非獨自一人行動，此有錄影帶
          勘驗筆錄及翻拍照片可稽，而當時員警均已在場維持秩序，並均著有警員
          制服，惟被告與所帶領之群眾仍與員警發生拉扯、衝撞，就當時狀況而言
          ，已可認定被告有聚眾妨害公務之意圖。被告此部分之辯解亦不足為採。
          此外復有現場照片二十八幀及戊○○受傷於九十年十一月二十六日拍照存
          證之照片二幀、員警製作之職務報告二份附卷足憑。事證明確，被告妨害
          公務之犯行，應堪認定。
二、核被告丁○○所為，係犯刑法第一百三十六條第一項後段之下手實施強暴公然聚
    眾妨害公務罪。被告與不詳年籍之成年男子數名，就上開犯行具犯意聯絡及行為
    分擔，均為共同正犯。又被告曾於八十六年間，因妨害名譽案件，經本院判處有
    期徒刑六月確定，於八十八年七月十四日易科罰金執行完畢，此有台灣高等法院
    被告全國前案紀錄表及台灣高雄地方法院檢察署刑案資料查註紀錄表各一份在卷
    可佐，其前受有期徒刑之執行完畢後，五年內再犯本件最重本刑為有期徒刑以上
    之罪，為累犯，應依刑法第四十七條規定，加重其刑。爰審酌我國之民主政治，
    日漸成熟，而人民享有言論及集會自由，但應摒棄暴力、講求守法及和平。被告
    於立法委員競選期間，進行競選活動，在公共場合進行抗議活動時，竟以聚眾暴
    力方式遂行自己之政治訴求，經依法執行職務之員警制止，非但未聽從勸阻，反
    而對依法執行職務之員警施以強暴行為，雖未產生重大實際損害，然此舉已損及
    國家法律之尊嚴，傷害民主政治之正當運作，及其犯罪之動機係因抗議宣傳單、
    目的、手段、犯罪後表示悔意等一切情狀，量處其有期徒刑一年二月，已足資懲
    儆。公訴人請求量處被告有期徒刑二年六月，褫奪公權三年，尚非妥當。
三、公訴意旨另認被告當時尚有拆除告訴人所有「甲○○○○高雄市委員會」、「中
    央文化傳播委員會南部新聞中心」、「高雄市民眾服務社」銅牌及「歡迎光臨」
    木牌各一面等物，並將「甲○○○○高雄市委員會」之銅牌以鐵橇敲打，致令不
    堪使用之毀損犯行，另涉犯刑法第三百五十四條毀損罪嫌。惟查：此部分經本院
    勘驗錄影帶結果，並未發現被告有何拆除「甲○○○○高雄市委員會」銅牌以外
    之其他銜牌行為，且被告涉犯刑法第三百五十四條之毀損罪，依同法第三百五十
    七條之規定，須告訴乃論。茲告訴人於本院審理中業經撤回毀損部分之告訴，有
    刑事撤回告訴狀可稽，本應為不受理之諭知，但公訴人認毀損部分與前開有罪部
    分具有牽連犯之裁判上一罪之關係，爰不另為不受理之諭知，附此敘明。
據上論斷，應依刑事訴訟法第二百九十九條第一項前段、刑法第二十八條、第一百三
十六條第一項後段、第四十七條，罰金罰鍰高標準條例第一條前段，判決如主文。
中      華      民      國      九十一      年      七    月    二十四  日
                                  臺灣高雄地方法院刑事第二庭
                                      審判長法  官  宋明中
                                            法  官  卓立婷
                                            法  官  高英賓
右正本證明與原本無異。
如不服本判決，應於判決送達後十日內，向本院提出上訴狀。
                                            書記官  林雯琪
中      華      民      國      九十一      年      七    月    二十五  日
附錄論罪科刑法條：
中華民國刑法第一百三十六條
(聚眾妨害公務罪)
公然聚眾犯前條之罪者，在場助勢之人，處一年以下有期徒刑、拘役或三
百元以下罰金。首謀及下手實施強暴脅迫者，處一年以上、七年以下有期
徒刑。
因而致公務員於死或重傷者，首謀及下手實施強暴或脅迫之人，依前條第
三項之規定處斷。
